臺灣桃園地方法院民事判決
111年度重家訴字第1號
原      告  葉綠綠  


被      告  簡政則  

上列當事人間請求履行離婚協議事件，本院於民國111年6月15日
言詞辯論終結，判決如下：
    主      文
被告應給付原告新臺幣6,870,000元及自民國111年5月28日起至
清償日止，按週年利率百分之5計算之利息。
訴訟費用由被告負擔。
原告以新臺幣2,290,000元為被告供擔保後，得假執行。但被告
如以新臺幣6,870,000元預供擔保，得免為假執行。
    事實及理由
一、被告經合法通知，無正當理由未於言詞辯論期日到場，核無
    民事訴訟法第386條各款所列情形之一，爰依家事事件法第5
    1條準用民事訴訟法第385條第1項前段規定，依原告之聲請
    ，准由其一造辯論而為判決。
二、原告主張：原告與被告原為夫妻關係，已於民國99年3月31
    日辦理離婚登記，兩造簽署之離婚協議書（下稱系爭離婚協
    議書）第2條第1項記載，被告所有座落桃園市○○區○○路000
    巷0號房屋（下稱系爭房屋），在兩造離婚後，被告同意無
    條件讓原告及其子女仍有權居住於系爭房屋內，被告承諾如
    系爭房屋日後有不讓原告及其子女居住使用之情形時，被告
    願無條件將前述房屋及其基地(以下合稱系爭房地)之所有權
    移轉登記予原告及指定之人所有。惟被告竟於107年11月8日
    將糸爭房地贈與移轉登記予訴外人簡皓偉所有，嗣後簡皓偉
    將系爭房地設定抵押權予第三人涂彥翔，涂彥翔隨即於108
    年12月實施抵押權，並於強制執行階段承受系爭房地，涂彥
    翔於取得糸爭房地所有權後，復對原告訴請遷讓房屋，原告
    於受通知開庭時，知悉已無法律上使用系爭房地之權源可資
    對抗涂彥翔，不得已只能與涂彥翔於訴訟中協議和解，並定
    期於111年1月15日遷讓系爭房屋。被告所為顯違反系爭離婚
    協議書第2條之約定，惟原告多次聯繫被告解決皆無所獲，
    只得提起本訴以維權益。被告於系爭離婚協議書約定提供系
    爭房屋供原告居住，並約定承諾如糸爭房屋日後不讓原告居
    住，願意無條件將系爭房地移轉所有權與原告或其指定之人
    所有，係以原告無法居住作為移轉所有權之清償期約定條件
    ，現條件既已成就，且原因可歸責於被告，被告應負將系爭
    房地移轉所有權與原告之義務。惟被告應負移轉系爭房地所
    有權予原告之義務，既已給付不能，自應返還系爭房地之價
    額，糸爭房地於110年8月15日拍賣確定時之價額為新臺幣（
    下同）6,87萬0,000元。爰以該價額為損害賠償之請求。並
    聲明：（一）被告應給付原告新臺幣6,870,000元及自起訴
    狀繕本送達翌日起至清償日止，按週年利率百分之5計算之
    利息。（二）原告願供擔保後，請准宣告得為假執行。
三、被告未於言詞辯論期日到場，亦未提出書狀作何聲明或陳述
    。
四、經查，原告前揭主張之事實，業據提出戶籍謄本、離婚協議
    書、土地及建物登記謄本、本院110年8月5日執行命令、桃
    園市政府地方稅務局110年契稅繳款書、涂彥翔之民事起訴
    狀、本院110年度訴字第2215號遷讓房屋事件和解筆錄等為
    證。本院依職權向桃園○○○○○○○○○調取兩造離婚登記申請書
    、離婚協議書附卷可憑。被告經合法通知未到庭亦未提出書
    狀表示意見，自堪信原告之主張為真實。按稱贈與者，謂當
    事人約定一方以自己之財產無償給與他方，他方允受之契約
    ，民法第406條定有明文；因可歸責於債務人之事由，致給
    付不能者，債權人得請求賠償損害，民法第226條第1項亦有
    明文。依系爭離婚協議書第2條第1項約定，被告承諾如系爭
    房屋日後有不讓原告及其子女居住之情形，被告願無條件將
    系爭房地所有權移轉登記予原告所有，應係以原告及其子女
    無法居住系爭房屋為停止條件之贈與契約。茲因被告將系爭
    房地贈與轉讓登記予訴外人簡皓偉所有，簡皓偉設定抵押權
    予訴外人涂彥翔，且經涂彥翔強制執行拍賣抵押物而承受系
    爭房地所有權，原告並經涂彥翔訴請遷讓系爭房屋，且原告
    已於111年1月15日遷讓房屋予涂彥翔，是以原告已無從居住
    於系爭房地，系爭離婚協議書第2條第1項贈與契約之停止條
    件已成就，被告自應依系爭離婚協議書第2條第1項約定，將
    系爭房地所有權移轉登記予原告所有，但系爭房地現已歸屬
    涂彥翔所有，被告已給付不能，且給付不能之事由可歸責於
    被告，原告主張依民法第226條第1項規定，請求被告負損害
    賠償責任，洵屬有據。
五、不能回復原狀或回復顯有重大困難者，應以金錢賠償其損害
    ；損害賠償，除法律另有規定或契約另有訂定外，應以填補
    債權人所受損害及所失利益為限，民法第215條、第216條第
    1項定有明文。債務人因債務不履行，依民法第227條、第22
    6條第1項規定，對於債權人負損害賠償責任，係採取完全賠
    償之原則，且屬「履行利益」之損害賠償責任，該損害賠償
    之目的在於填補債權人因而所生之損害，其應回復者，並非
    「原有狀態」，而係「應有狀態」，應將損害事故發生後之
    變動狀況考慮在內。故給付標的物之價格當以債務人應為給
    付之時為準，債權人請求賠償時，債務人即有給付之義務，
    算定標的物價格時，應以起訴時之市價為準；債權人於起訴
    前已曾為請求者，以請求時之市價為準，此觀同法第213條
    第1項及第216條規定自明（參照最高法院106年度台上字第3
    42號判決意旨）。系爭房地既經本院以109年度司執字第109
    012號執行拍賣程序，並經涂彥翔以拍賣最低價額6,870,000
    元承受，有本院110年8月5日桃院祥光109年度司執字第1090
    12號執行命令附卷可憑，系爭房地之回復顯有重大困難，原
    告請求以金錢賠償損害，並主張以涂彥翔承受系爭房地價格
    計算本件損害賠償之金額，為被告所不爭執，且與本件起訴
    時間即111年2月7日距離僅約6月，該價格應足以反應系爭房
    地於起訴時之市場價格。故被告自應給付原告系爭房地所有
    權價值之金錢賠償即6,870,000元。綜上所述，原告依系爭
    離婚協議書第2條第1項、民法第226條第1項規定請求被告賠
    償給付不能之損害6,870,000元，及自起訴狀繕本送達（寄
    存送達被告住所日為111年5月17日，送達生效日為111年5月
    27日）翌日即111年5月28日起至清償日止，按週年利率5%計
    算之遲延利息，為有理由，應予准許。又原告陳明願供擔保
    宣告准假執行，經核無不合，爰酌定相當擔保金額准許之，
    並職權酌情宣告被告預供相當之擔保，得免為假執行。
六、本件事證已經明確，兩造其餘之攻擊或防禦方法及所用之證
    據，經本院斟酌後，認為均不足以影響本判決之結果，爰不
    逐一論列，附此敘明。
七、據上論結，本件原告之訴為有理由。依民事訴訟法第78條、
    第390條第2項、第392條第2項，判決如主文。
中　　華　　民　　國　　111 　年　　7 　　月　　18　　日
                  家事法庭  法  官  張淑芬
以上正本係照原本作成。
如對本判決上訴，須於判決送達後20日內向本院提出上訴狀。（
須按他造人數提出繕本，並繳納第2 審裁判費），上訴於台灣高
等法院。如委任律師提起上訴者，應一併繳納上訴審裁判費。
中　　華　　民　　國　　111 　年　　7 　　月　　18　　日
                            書記官  施盈宇